【裁判字號】    90,訴,261
【裁判日期】    900416
【裁判案由】    偽造文書
【裁判全文】
臺灣彰化地方法院刑事判決                            九十年度訴字第二六一號
    公  訴  人  臺灣彰化地方法院檢察署檢察官
    被      告  丙○○
右被告因偽造文書案件，經檢察官提起公訴（八十九年度偵字第七七一三號），本院
判決如左：
    主      文
丙○○行使變造私文書，足以生損害於他人，處有期徒刑陸月，如易科罰金，以參佰
元折算壹日，緩刑貳年。
    事      實
一、丙○○於民國八十八年間結識乙○○，遂展開追求，其為討乙○○歡心，曾以新
    台幣（下同）六十六萬二千元購買一部自小客車贈予乙○○；並向乙○○之姐姐
    甲○○，替乙○○分別投保人壽保險及車險，於同年六月二十八日交付保費五萬
    元予甲○○，並由甲○○簽立「茲收到丙○○先生為乙○○投保之車險保費與壽
    險保費共伍萬元整」之收據一紙，竟加以變造，將其中「為乙○○投保」等字加
    以塗去後，且於「茲收到」之左方處書寫「伍萬元」之字樣，而後加以影印，並
    於八十九年十月十五日向臺灣彰化地方法院檢察署檢察官提出乙○○及甲○○二
    人詐欺等告訴時，加以提出行使以為乙○○及甲○○二人詐欺之證據，足生損害
    於乙○○及甲○○。
二、案經臺灣彰化地方法院檢察署檢察官自動檢舉偵查起訴。
    理      由
一、訊據被告丙○○對於上開收據上「伍萬元」之字跡係其所增填一情固不否認，惟
    矢口否認有何右揭犯行，辯稱：伊並未塗改收據，收據原係放置於家中，然因九
    二一地震後遺失，無法尋獲，且被害人甲○○亦承認曾收受伊所交付之五萬元云
    云。惟查：上揭收據係由被害人甲○○所開立並交付被告，用以證明被告確係交
    付委託被害人甲○○代為辦理車險及壽險之保費五萬元予被害人甲○○，被告就
    該收據並無製作權之事實，業據被害人甲○○及乙○○二人於偵查中指訴明確，
    並有被告所變造之收據影本一紙附卷可稽。又被告於該收據上將部份文字刪除後
    ，並加添「伍萬元」之文字而加以影印後，持之以為被害人乙○○及甲○○詐欺
    之證據，已足生損害於被害人乙○○及甲○○；被告雖以前開收據因九二一地震
    遺失為由置辯，惟此與本案之待證事項並無關連性，是被告所辯顯屬卸責之詞不
    足採信，本件事證明確，被告犯行洵堪認定。
二、被告於變造該收據後，並將該收據持之以為被害人二人等詐欺之證據，顯然於該
    文書之內容有所主張，是核其所為，係犯刑法第二百十六條、第二百十條行使變
    造私文書罪。被告變造私文書後持以行使，變造之低度行為，應為行使之高度行
    為所吸收，均不另論罪。爰審酌被告犯罪之動機、方法、手段暨犯後不知悔改，
    飾詞脫罪、所生之危害等一切情狀，量處如主文所示之刑，並諭知易科罰金之折
    算標準。查被告前未曾受有期徒刑以上刑之宣告，有卷附之臺灣高等法院被告全
    國前案記錄表可按，復已年滿六十二歲（民國二十七年六月二十六日），因短於
    思慮，始觸犯本罪，經此起訴審判，當知所警惕，信無再犯之虞，本院認所宣告
    之刑以暫不執行為適當，並諭知緩刑二年，以啟自新。
據上論斷，應依刑事訴訟法第二百九十九條第一項前段，刑法第二百十六條、第二百
十條、第四十一條第一項、第七十四條第一款、罰金罰鍰提高標準條例第二條，判決
如主文。
本案經檢察官朱婉琦到庭執行職務。
中      華      民      國    九十      年      四      月     十六     日
                                      臺灣彰化地方法院刑事第二庭
                      法      官  李  水  源
右正本證明與原本無異。
如不服本判決，應於判決送達後十日內向本院提出上訴狀( 須附繕本 )。
告訴人或被害人對於判決如有不服具備理由請求檢察官上訴者，其上訴期間之計算係
以檢察官收受判決正本之日期為準。
                                          法院書記官  廖  建  興
中      華      民      國    九十      年      四      月     二十三   日
附錄本案論罪科刑法條全文
刑法第二百十六條
行使第二百十條至第二百十五條之文書者，依偽造、變造文書或登載不實事項或使登
載不實事項之規定處斷。
刑法第二百十條
偽造、變造私文書，足以生損害於公眾或他人者，處五年以下有期徒刑。


司法院資訊處製作；財團法人民間司法改革基金會備份。
